臺灣高等法院刑事裁定
110年度抗字第302號
抗  告  人
即 受刑 人  葉時泊


                    （另案現在法務部○○○○○○○○執行中）
 上列抗告人即受刑人因聲明異議案件，不服臺灣桃園地方法院
 中華民國110年1月25日裁定（110年度聲字第90號），提起抗告
 ，本院裁定如下：
    主  文
抗告駁回。
    理  由
一、原裁定意旨略以：抗告人即受刑人甲○○（下稱抗告人）就臺
    灣桃園地方檢察署（下稱桃園地檢署）檢察官指揮執行之10
    9年度執字第7538號執行案件（下稱本執行案件）聲明異議
    ，而該執行案件係本於臺灣桃園地方法院(下稱桃園地院)10
    8年度審訴字第2225號確定判決所為，有指揮書及判決書可
    稽。次查，抗告人於民國88年間施用第二級毒品安非他命，
    受觀察勒戒處遇後無施用傾向，由桃園地檢署檢察官為不起
    訴處分，詎抗告人復於89年間（即5年內再犯）再次施用第
    二級毒品安非他命，經桃園地檢署檢察官起訴後，遭桃園地
    院以89年度桃簡字第1125號判決處有期徒刑4月，有桃園地
    檢署88年度毒偵字第66號不起訴處分書、89年度毒偵緝字第
    366號起訴書、桃園地院90年度易字第1631號判決書及本院
    被告前案紀錄表為證，可知，因抗告人已有「5年內再犯」
    情形，依109年1月15日修正公布前之毒品危害防制條例第20
    條規定，往後抗告人犯毒品危害防制條例第10條之罪均應依
    法起訴、判刑，故抗告人於108年8月1日上午7時50分為警採
    尿回溯120小時施用第一級毒品海洛因及第二級毒品安非他
    命之行為，亦由桃園地檢署檢察官依109年1月15日修正公布
    前之毒品危害防制條例第20條規定起訴，並由該確定判決依
    法判處有期徒刑8月，是檢察官之起訴與桃園地院之判決均
    於法無違。再查，該確定判決於109年4月7日即已確定，抗
    告人並於109年6月20日開始執行，則依毒品危害防制條例第
    35條之1第3款規定，本執行案件顯屬執行中之案件，自應適
    用109年1月15日修正公布前之毒品危害防制條例處理，從而
    ，檢察官依法執行本執行案件，並無違法不當，抗告人指摘
    法院應為不受理判決，檢察官不應執行云云，為無理由，應
    予駁回等語。
二、抗告意旨略以：法院應依刑事訴訟法第2條規定，就有利不
    利之法條均應注意，毒品危害防制條例於109年1月15日修正
    ，應注意上開法律修正，以保障人民權利等語。
三、按受刑人或其法定代理人或配偶以檢察官執行之指揮為不當
    者，得向諭知該裁判之法院聲明異議，刑事訴訟法第484條
    定有明文。又執行機關對於審判機關所為之裁判，並無審查
    內容之權，故裁判是否違法，並非執行機關所得過問，是聲
    明異議之對象，應係檢察官之執行指揮行為，而非檢察官據
    以指揮執行之裁判，故所稱「檢察官執行之指揮不當」，係
    指檢察官有積極執行指揮之違法及其執行方法有不當等情形
    而言；檢察官如依確定判決、裁定指揮執行，即無執行之指
    揮違法或其執行方法不當之可言，至於原確定判決、裁定，
    是否有認定事實錯誤或違背法令之不當，應循再審或非常上
    訴程序以資救濟，尚無對之聲明異議之餘地（最高法院108
    年度台抗字第79號裁定意旨參照）。又按109年1月15日修正
    公布、同年7月15日施行之毒品危害防制條例第35條之1規定
    ：「本條例中華民國108年12月17日修正（109年1月15日公
    布、同年7月15日施行）之條文施行前犯第10條之罪（指施
    用第一、二級毒品罪）之案件，於修正施行後，依下列規定
    處理：一、偵查中之案件，由檢察官依修正後規定處理。二
    、審判中之案件，由法院或少年法院（地方法院少年法庭）
    依修正後規定處理；依修正後規定應為不起訴處分或不付審
    理之裁定者，法院或少年法院（地方法院少年法庭）應為免
    刑之判決或不付審理之裁定。三、判決確定尚未執行或執行
    中之案件，適用修正前之規定。」足見毒品危害防制條例於
    修正時增訂第35條之1，已明定於該條例修正公布施行前，
    已經判決確定尚未執行或執行中之案件，仍適用修正前之規
    定，其立法理由並載明：判決確定尚未執行或執行中之案件
    ，基於法安定性原則，仍適用修正施行前之規定等語。
四、經查：
(一)抗告人前因施用第一、二級毒品案件，經桃園地院以108年
    度審訴字第2225號判處有期徒刑8月，該判決於109年4月7日
    確定，由桃園地檢署檢察官以109年度執字第7538號指揮執
    行，執行期間為109年6月20日至110年2月18日等情，有該判
    決、桃園地檢署執行指揮書電子檔紀錄及本院被告前案紀錄
    表在卷可參（本院卷第41、49、51至55頁，原審卷第47、49
    頁），足認抗告人所犯上開案件經判決確定，具有實質之確
    定力，非經非常上訴或再審程序予以撤銷或變更，不得再行
    爭執，檢察官依法據以執行，要無不當。本件抗告人雖執前
    詞聲明異議，然參諸其聲明異議之理由，可知抗告人並非對
    檢察官就本執行案件之指揮或執行方法有何異議指摘，而係
    對前揭確定判決所適用之法律，循聲明異議程序再行爭執，
    然揆諸前揭說明，此並非刑事訴訟法第484條所定得聲明異
    議之客體，法院自無從予以審究。
(二)抗告人上開經檢察官指揮執行之施用毒品案件，係在此次新
    修正毒品危害防制條例於109年7月15日施行生效前即已經判
    決確定，並由桃園地檢署檢察官核發執行指揮書執行，業如
    前述，故依前揭毒品危害防制條例第35條之1第3款規定，自
    應依修正前規定處理，無從適用新修正之毒品危害防制條例
    第20條第3項、第23條第2項規定而另為觀察、勒戒或強制戒
    治之裁定。是抗告人據上開理由為本執行案件聲明異議，顯
    係對新修正之毒品危害防制條例規定有所誤解，尚非可採。
(三)綜上所述，桃園地檢署檢察官核發前開執行指揮書據以執行
    本執行案件，於法有據。從而，原裁定認為檢察官核發之執
    行指揮書並無不當，駁回抗告人之聲請，並無不合。況本件
    抗告人於109年6月20日入監執行，於110年2月16日因縮短刑
    期執畢出監，有本院被告前案紀錄表附卷可稽（本院卷第49
    頁），抗告人所指檢察官執行本執行案件之指揮、方法不當
    ，業因抗告人刑之執行完畢，抗告已無實益，附此敘明。綜
    上，本件抗告為無理由，應予駁回。
據上論斷，應依刑事訴訟法第412條，裁定如主文。
中　　華　　民　　國　　110 　年　　2 　　月　　24　　日
                  刑事第三庭    審判長法  官   張惠立
                                      法  官   張江澤
                                      法  官   劉兆菊
以上正本證明與原本無異。
如不服本裁定，應於收受送達後五日內向本院提出抗告狀。
                                      書記官   吳芝嘉
中　　華　　民　　國　　110 　年　　2 　　月　　25　　日